臺灣雲林地方法院刑事判決　　　　　　　　　　　　　　九十年度易字第六七八號
　　公　訴　人　臺灣雲林地方法院檢察署檢察官
　　被　　　告　乙○○○
　　選任辯護人　李建忠
右列被告因竊盜案件，經檢察官提起公訴（九十年度偵字第三三六一號），本院判決
如左：
    主  文
乙○○○無罪。
    理  由
一、公訴意旨略以：被告乙○○○意圖為自己不法之所有，於民國九十年八月二十一
    日上午十時三十分許，在雲林縣斗六市○○里○○街與興中街口逛街時，徒手伸
    入丙○○褲子右側口袋內，竊取丙○○所有放置於該口袋內之新台幣（下同）一
    千六百元（一千元、五百元、一百元各一張），得手後揉成一團，藏置於自己之
    黑色皮包內，旋即為丙○○發現報警查獲，並扣得一千六百元。因認被告涉有刑
    法第三百二十條第一項之竊盜罪嫌。
二、按犯罪事實應依證據認定之，無證據不得推定其犯罪事實；又不能證明被告犯罪
    者，應諭知無罪之判決，刑事訴訟法第一百五十四條及第三百零一條第一項分別
    定有明文。又告訴人之告訴，係以使被告受刑事訴追為目的，是其陳述是否與事
    實相符，仍應調查其他證據以資審認（最高法院五二年台上字第一三○○號判例
    參照）。次按，所謂認定犯罪事實之證據，係指足以認定被告確有犯罪行為之積
    極證據而言，該項證據自須適合於被告犯罪事實認定，始得採為斷罪資料。再認
    定犯罪事實所憑之證據，雖不以直接證據為限，間接證據亦包括在內；然而無論
    直接或間接證據，其為訴訟上之證明，須於通常一般之人均不致有所懷疑，而得
    確信其為真實之程度者，始得據為有罪之認定。採用間接證據時，必其所成立之
    證據，在直接關係上，雖僅足以證明他項事實，而由此項他項事實，本於推理之
    作用足以證明待證事實者，方為合法，不得徒憑主觀上之推想，將一般經驗上有
    利被告之其他合理情況逕予排除（最高法院二十九年度上字第三一○五號、七十
    六年台上字第四九八六號及三十二年上字第二八八號判例參照）。
三、本件公訴人認被告乙○○○涉犯竊盜罪嫌，無非係以告訴人丙○○之指述、證人
    即本案承辦警員甲○○之證言，及被告所有之黑色皮包內確有一千六百元之紙鈔
    之事實，為其論據。訊據被告堅決否認有前開犯行，辯稱：上開黑色皮夾內之一
    千六百元紙鈔係其個人所有，伊並未竊取丙○○所有之錢等語。
四、經查：
（一）告訴人於警訊中固指稱：我於九十年八月二十一日十時三十分許，在斗六市○○街○○街口，我將剩餘錢一千六百十三元置於我右方褲袋內，我見在我右方
      婦人張淑珠手伸入我口袋將我所有紙鈔新台幣一千六百元竊走放入其黑色小皮
      包內，即離開，我隨即不動聲色跟在她後面，她即向其他髮飾攤位隨手拿起髮
      夾，夾在頭髮上欲離開，我即向老闆告知她沒有付錢就要拿走你的販售髮夾，
      老闆即向她要回，她即馬上還給老闆，我才更確定她為扒手，即馬上報警云云
      （見警訊卷），然查，若告訴人確於遭竊之時，業已確知被告將手伸入其褲袋
      內行竊等情，衡諸常情，自應於被告仍在行竊之時，當場按住褲袋、高呼「小
      偷」，或捉住被告伸入其褲袋內之手，以阻止被告之竊盜犯行，避免財物之損
      失；縱令業已不及阻止被告竊盜犯行之完成，亦應於當場現場呼喊遭竊，尋求
      旁人之協助逮捕被告，並報警處理，實無任由被告竊取其所有之財物之理？是
      告訴人之指訴，實與常情有間。況且，告訴人係於見到被告於髮飾攤位前，拿
      取髮夾試戴後，並未即時將髮夾取下或為付款之表示後，始確定被告應係竊取
      其所有財物之竊賊，已據告訴人於警訊中供陳在卷，益徵告訴人發現遭竊而尾
      隨被告之際，亦未能確定被告即係竊取其所有財物之人士，否則，豈有仍須於
      事後觀察被告之舉止後，始敢確認被告應係竊賊之理？足見告訴人之指訴，應
      係於發現遭竊後，對於是否為當時站於其右側之被告所竊，有所懷疑，嗣經尾
      隨觀察被告之行為舉止後，研判應係被告所竊後，所為誇大、渲染之指訴，尚
      難遽予採信。
（二）證人甲○○即本案承辦之警員於偵訊時證稱：「（問：當時你所查扣之三張紙
      鈔如何？）摺成一團，是三張摺在一起」「（問：當時被告態度如何？）堅決
      否認，錢是她的，不讓我扣... 」「（問：當初被告皮包除了一千六百元外，
      還有無其他的錢？）還有幾個銅板，沒有其他紙鈔」等語（見偵查卷第二十一
      頁正面），無非僅係證述其於案發後到場處理時被告堅決否認及扣得被告皮包
      內財物之情形，亦難據以認定被告有無竊取告訴人錢財之事實。
（三）再證人徐婉真即本案當天與被告一同逛街之被告女兒到庭證述：「當天我跟我
      媽媽逛街，我們先買兩雙鞋子，後來我們去鍋子，再去髮夾攤，我們有看到有
      一位女生在跟老闆說話，後來那位女生說我媽媽偷她的錢，她叫我媽媽將皮包
      拿出給她看，我媽媽就拿出來給她看，但她想要搶我媽媽的錢，我媽就將錢揉
      成一團」「（問：你是否有看到你媽媽有伸手入別人口袋拿錢？）沒有」等語
      （見本院九十年十一月二十二日訊問筆錄）；另證人丁○○到庭證稱：九十年
      八月二十一日當天伊在斗六西市場買鞋子，碰到被告，被告當時要幫伊付錢，
      有拿出一張千元鈔票，但伊說各付各的等語（見本院九十一年一月二十九日訊
      問筆錄），足認被告於九十年八月二十一日當天至斗六西市○○街時，確曾攜
      帶千元以上之現款外出逛街，是被告辯稱：本件扣案之紙鈔一千六百元係其本
      人所有等語，尚非無稽。
（四）至公訴人雖以被告與告訴人並不相識，亦無仇恨，倘被告未有竊盜犯行，告訴
      人又何需於市○○○路跟隨並報警處理？對於被告皮包內有一千六百元又何以
      知悉？況被告對於自己皮包內紙鈔依常情而斷，何需摺成一團，再置於自己之
      皮包內？進而推論被告竊盜之犯行。惟查，一般人於發現遭竊之後，懷疑是否
      附近之人士所竊取，本為事理之常，且於懷疑他人行竊後，因心有不甘而尾隨
      觀察，而有疑人竊鈇之情者，亦所在多有，自不得僅以告訴人懷疑被告，並尾
      隨觀察，並依觀察結果，認定應係被告竊取其所有之財物，遽認被告涉有竊盜
      之犯行；另皮包內有一千六百之紙鈔，本無特殊之情形，另紙鈔如何置放於皮
      包之內，本屬個人之習慣，且被告係與告訴人發生爭執後，始將紙鈔，揉成一
      團，復據證人徐婉真證述在卷，自亦不得僅以被告之皮包內，適有一千六百元
      之紙鈔及置放之方式，遽以推測或擬制之方式，而將一般經驗上有利於被告之
      其他合理情形逕予排除，遽為不利被告犯罪事實之認定。
（五）另被告經法務部調查局測謊鑑定之結果，雖認被告乙○○○稱：其未拿丙○○
      口袋之金錢，經測試呈情緒波動反應，研判有說謊，有法務部調查局九十年十
      一月二十九日（九○）陸（三）字第九○○七九三四七號鑑定通知書一紙在卷
      可參，惟按測謊之鑑定，係就受測人對相關事項之詢答，對應其神經、呼吸、
      心跳等反應而判斷，其鑑驗結果有時亦因受測人之生理、心理因素而受影響，
      該鑑驗結果固可為審判之參考，但非為判斷之唯一絕對之依據，鑑驗結果是否
      可採，仍應由法院斟酌取捨。且測謊結果之信憑性常因主客觀因素之不同而異
      其結論，而前述測謊結果，於法僅供認定事實之參考，法院於認定事實時仍應
      本於自由心證之原則，就卷內之各項證據，依證據法則詳予推求，非得一概以
      測謊之結果為斷。本件告訴人之指訴，既與常情有違，復有所誇大、渲染，已
      如前述，尚難據以認定被告涉有上開犯行，另證人甲○○之證言及扣案之一千
      六百元，復不能足以證明被告涉有上開犯行，揆諸前揭之說明，自不得僅以前
      開測謊鑑定之結果，遽為被告不利被告犯罪事實之認定。
五、綜上所述，本院已盡調查證據之能事，就公訴意旨所指被告竊盜之犯行，仍存有
    合理之可疑，依罪疑為輕之證據法則，自難徒憑主觀之推想，將一般經驗上有利
    被告之其他合理情況逕予排除，遽認被告確有竊盜之犯行。此外，復查無其他積
    極證據足資認定被告有何公訴人所指犯行，本件既不能證明被告犯罪，揆諸前開
    說明，自應諭知被告無罪之判決，以示審慎。
據上論斷，應依刑事訴訟法第三百零一條第一項，判決如主文。
本案經檢察官林豐正到庭執行職務。
中　　　華　　　民　　　國　　　九十一　　　年　　二　　月　　二十五　　日
                                        臺灣雲林地方法院刑事第二庭
                                            法　官
右正本證明與原本無異。
如不服本判決，應於判決送達後十日內，向本院提出上訴狀。（須附繕本）
